臺灣臺北地方法院民事裁定
111年度訴字第1692號
原      告  永豐商業銀行股份有限公司

法定代理人  陳嘉賢  


訴訟代理人  黃超群  
被      告  邱麗兒  
上列當事人間請求給付清償借款事件，本院裁定如下：
    主  文
本件移送臺灣士林地方法院。
    理  由
一、按訴訟之全部或一部，法院認為無管轄權者，依原告聲請或
    依職權以裁定移送於其管轄法院，民事訴法第28條第1 項定
    有明文。次按，當事人得以合意定第一審管轄法院，但以關
    於由一定法律關係而生之訴訟為限，民事訴訟法第24條第1 
    項亦定有明文。又民事訴訟法所以規定當事人得合意定管轄
    法院，乃因法定管轄規定於實際上常造成當事人諸多不便，
    故為尊重當事人之程序選擇權，兼顧當事人實行訴訟之便利
    ，於無礙公益上特別考量所作管轄之規定（如專屬管轄之規
    定）下，特容許當事人得合意定第一審管轄法院，上開規定
    之立法意旨既係為便利當事人實行訴訟而設，則兩造於起訴
    前合意指定之管轄法院，必須限於一定之法院，始能謂係便
    利當事人實行訴訟，如當事人一造以定型化契約廣泛將不特
    定多數第一審法院定為合意管轄之法院，用與他造當事人簽
    訂契約，即與合意管轄之立法意旨有悖；是當事人合意定數
    管轄法院時，雖非法所不許，然亦應限於特定之一個或數個
    法院，如合意泛指當事人一造得向不特定多數法院起訴，自
    為法所不許（最高法院86年度台抗字第139 號裁定意旨參照
    ）。
二、經查，本件原告係依其與被告間信用借款約定書起訴請求被
    告清償借款，並主張兩造已於個金授信總約定書第55條合意
    以本院為第一審管轄法院云云。惟觀諸前開個金授金總約定
    書第55條記載：「…有關債務以貴行所在地為履行地，本貸
    款契約涉訟時，立約人與保證人同意以貴行總行或有常往來
    之分行所在地管轄法院為第一審管轄法院…。」（見本院卷
    第25頁），依前開管轄約定之記載，顯指得在包括本院在內
    或原告認定有常往來之分行所在地之臺灣地方法院擇一為第
    一審管轄法院。本院審酌原告銀行為一全國性知名銀行，於
    全國各地均設有分支機構，如依前開約定條款之約定，則原
    告得依其意思於全國各地方任選一地方法院起訴，揆諸前項
    說明，尚不能認為原告與被告已有合意限於一定之法院為第
    一審管轄法院，該合意管轄約定，與民事訴訟法第24條意旨
    有悖，應屬無效。職是，依原告起訴卷附之被告戶籍謄本影
    本所載，本件被告戶籍地址設於「新北市淡水區」（見本院
    卷第35頁），非屬本院管轄範圍，則於本件發生契約紛爭進
    行訴訟時，自以在臺灣士林地方法院應訴最稱便利，故考量
    勞力、時間及費用等程序利益，揆諸上開規定及說明，本件
    即應排除合意管轄法院規定之適用，爰依民事訴訟法第1 條
    第1 項之規定，依職權將本件移轉管轄至臺灣士林地方法院
    。
三、依民事訴訟法第28條第1 項，裁定如主文。
中　　華　　民　　國　　111  　年　　4　　月　　6　　日
                  民事第五庭   法　官　張詠惠
以上正本係照原本作成。
如對本裁定抗告須於裁定送達後10日內向本院提出抗告狀，並繳
納抗告費新臺幣1,000 元。
中　　華　　民　　國　　111 　 年　　4　　月　　6　　日
                              書記官　陳香伶